臺灣臺北地方法院交通事件裁定　　　 100年度交聲字第2082號
原處分機關　交通部公路總局臺北區監理所
異　議　人　危咪咪原名危海燕.
即受處分人
上列異議人即受處分人因違反道路交通管理處罰條例案件，對於
交通部公路總局臺北區監理所民國99年10月27日所為之處分（原
處分案號：北監營裁字第裁40-AEY628875號）聲明異議，本院裁
定如下：
    主  文
本件管轄錯誤，移送臺灣板橋地方法院。
    理  由
一、按聲明異議案件，係受處分人不服同條例第8 條主管機關所
    為之處罰，向法院所提起請求撤銷原處分之程序，性質上屬
    於救濟程序（司法院釋字第418 號解釋參照）。至於刑事訴
    訟法第5 條之土地管轄，其適用對象為法院審理第一審案件
    之管轄權劃分，並非定救濟程序之法院管轄權劃分之標準，
    此觀諸刑事訴訟法救濟審即第二審管轄法院係向管轄第二審
    之高等法院為之至明（刑事訴訟法第361 條第1 項規定參照
    ）。因此，刑事訴訟法第5 條之土地管轄規定，得否適用於
    救濟程序法院之管轄，頗有疑義。又舉發單位舉發汽車違反
    道路交通管理事件，依違反道路交通管理事件統一裁罰基準
    及處理細則第25條規定，除但書第1 款至第5 款情形移送「
    行為地」處罰機關處理外，以汽車所有人為處罰對象者，移
    送其「車籍地」處罰機關處理；以駕駛人為處罰對象者，則
    移送其「駕籍地」處罰機關處理，上開規定核屬交通違規處
    罰主管機關之管轄權劃分規定。
二、復按聲明異議，應以司法狀紙，敘述異議之理由，提出於原
    處分機關為之，原處分機關應於接受異議書狀後5 日內，將
    該案卷宗及有關證物，送交「該管地方法院或其分院交通法
    庭」；而違反道路交通管理事件，受處分人不服處罰，依法
    聲明異議者，處罰機關應於接受異議狀5 日內，製作不服違
    反道路交通管理事件裁決聲明異議移送書，將案卷及有關證
    物連同聲明異議書狀，送交「該管地方法院」審理，道路交
    通事件處理辦法第12條及違反道路交通管理事件統一裁罰基
    準及處理細則第65條分別定有明文。法院受理聲明異議既屬
    救濟程序，並非第一審程序，自應依交通違規行政罰之性質
    ，適用道路交通管理處罰條例或其所授權之道路交通事件處
    理辦法、違反道路交通管理事件統一裁罰基準及處理細則，
    定其管轄權。而前開法規命令既已明定受理聲明異議之法院
    為「裁處機關所在地之法院」管轄，自非同條例或相關法規
    並無特別規定聲明異議法院管轄權之分配。其理如同不服地
    方法院第一審裁判，提起救濟之管轄第二審法院，均係以管
    轄地方法院之第二審法院定之，並非再重新審視行為人之住
    所地、居所地或犯罪地而定自明；否則，救濟法院之管轄，
    極易隨受處分人住居所變更之時間點，隨時處於不確定之狀
    況，易形成管轄權消極衝突之情事（參見臺灣高等法院暨所
    屬法院97年法律座談會刑事類提案第44號研討結果，見本院
    卷第20～21頁）。
三、至於行政訴訟法固於民國100 年11月23日依司法院提案增訂
    第237 條之2 （此條文尚未經司法院以命令訂定施行日期）
    ，規定「交通裁決事件，得由原告住所地、居所地、所在地
    或違規行為地之地方法院行政訴訟庭管轄」（參立法院院總
    字第829 號政府、委員提案第12313 、10066 、10237 、
    10242 、9449、9486號之1 議案關係文書、立法院公報第
    100 卷第66期院會議紀錄，見本院卷第22～23、25頁反面～
    27頁反面、32～35頁），惟依照當時司法院之提案說明，已
    明確敘明「實務上，部分辦理交通裁決業務者（例如監理站
    ），並不具機關資格，而無行政訴訟之當事人能力，但因原
    告（受處分人）提起訴訟，須以具有機關資格者為被告（例
    如監理所），若貫徹以原就被之訴訟原則，將使民眾訴訟不
    便，爰於本條增訂『特別審判籍』，即於交通裁決事件，亦
    得由原告住所地、居所地、所在地或違規行為地之地方法院
    行政訴訟庭管轄。」（參立法院審查會通過「行政訴訟法部
    分條文草案」司法院函請審議之條文對照表，見本院卷第27
    頁），足見在行政訴訟法增訂第237 條之2 以前，交通聲明
    異議事件係以「監理所所在地」之該管法院享有管轄權，司
    法院為免在行政訴訟法修正後，造成交通裁決事件之受處分
    人不便，始特別增設特別審判籍之規定。是以，在前開行政
    訴訟法第237 條之2 施行前，因尚無特別審判籍之相關規範
    ，故本院仍應本於交通違規行政罰之性質，適用前揭道路交
    通管理處罰條例及其所授權之道路交通事件處理辦法、違反
    道路交通管理事件統一裁罰基準及處理細則，以「裁處機關
    所在地之法院」決定管轄權之歸屬，併予指明。
四、經查，本件異議人即受處分人危咪咪於99年4 月17日下午5
    時50分許，駕駛車牌號碼580-CX號營業用小客車，在臺北市
    ○○○路與青田街口，經警舉發有「駕車行經有燈光號誌管
    制之交叉路口闖紅燈」之違規情事，並經交通部公路總局臺
    北區監理所於99年10月27日，依道路交通管理處罰條例第53
    條第1 項裁處異議人罰鍰新臺幣（下同）4000元，並記違規
    點數3 點等情，有臺北市政府警察局北市警交字第AEY62887
    5 號舉發違反道路交通管理事件通知單、交通部公路總局臺
    北區監理所北監營裁字第裁40-AEY628875號違反道路交通管
    理事件裁決書各1 份在卷可參（見本院卷第5 、10頁）。而
    道路交通管理處罰條例第53條第1 項規定，汽車駕駛人，行
    經有燈光號誌管制之交岔路口闖紅燈者，處1800元以上5400
    元以下罰鍰，足見本條係以「汽車駕駛人」為處罰對象，依
    前開違反道路交通管理事件統一裁罰基準及處理細則第25條
    之規定，自應移送其「駕籍地」處罰機關處理。本件異議人
    違規時之駕籍地既係「新北市○○區○○街113 巷2 弄16號
    」，管轄機關為「臺北區監理所」，有證號查詢汽車駕駛人
    1 份附卷足憑（見本院卷第19頁），則依上開說明，原處分
    機關具有交通違規處罰之管轄權甚明。然本件原處分機關所
    在地係在新北市樹林區，並非在本院轄區內，揆諸前述說明
    ，本院就異議人本件聲明異議事件自無管轄權，應諭知管轄
    錯誤之裁定，並移送於有管轄權之法院即臺灣板橋地方法院
    。
五、據上論斷，應依道路交通管理處罰條例第89條前段，刑事訴
    訟法第304 條，裁定如主文。
中    華    民    國  100     年    12    月    6     日
                  刑事第十三庭   法  官  吳佳樺
上正本證明與原本無異。
如不服本裁定，應於裁定送達後5日內向本院提出抗告狀。
                                 書記官  林碧華
中    華    民    國   100    年    12    月    6     日